臺灣高雄地方法院刑事判決　　　　　　95年度簡上字第1202號
上訴人即被告　乙○○
上列上訴人因違反動產擔保交易法案件，不服本院高雄簡易庭95
年度簡字第4931號中華民國95年9 月4 日第一審判決（聲請簡易
判決處刑案號：95年度偵字第17777 號）提起上訴，本院合議庭
認不得以簡易判決處刑，改依通常程序為第一審之審判，判決如
下：
    主  文
原判決撤銷。
乙○○無罪。
    理  由
一、本件聲請簡易判決處刑意旨略以：被告乙○○於民國92年6
    月6 日，向第一商業銀行股份有限公司（下稱第一銀行）楠
    梓分行貸款新台幣（下同）46萬元，用於購買車牌號碼D9-4
    778 號自用小客車1 部，並以動產擔保交易方式，將上揭車
    輛設定動產抵押予第一銀行，雙方約定本息自92年6 月19日
    起至96年6 月19日止，分48期，每月1 期，每期應清償1 萬
    36 94 元，且約定以高雄縣鳳山市○○路○段269 號為系爭
    車輛存放地點，而屬動產擔保交易之債務人；第一銀行嗣於
    95年2 月23日，將上揭車輛之抵押權及債權讓與朝欽實業股
    份有限公司（下稱朝欽公司）；被告於購得上開車輛後，竟
    意圖不法之利益，僅繳付28期之分期款，並自94年11月19日
    起，即未再繳交剩餘之分期款，且於95年3 月間，將上開車
    輛遷移不明，致生損害於債權人朝欽公司；因認被告涉有動
    產擔保交易法第38條罪嫌等語。
二、按犯罪事實應依證據認定之，無證據不得認定犯罪事實；又
    不能證明被告犯罪或其行為不罰者，應諭知無罪之判決，刑
    事訴訟法第154 條第2 項及第301 條第1 項分別定有明文。
    次按刑事訴訟法上所謂認定犯罪事實之證據，係指足以認定
    被告確有犯罪行為之積極證據而言，如未能發現相當證據或
    證據不足以證明，自不能以推測或擬制之方法，以為裁判基
    礎，最高法院29年上字第3105號及40年台上字第86號分別著
    有判例可資參照。又認定不利於被告之事實，須依積極證據
    ，茍積極證據不足為不利被告之認定時，即應為有利於被告
    之認定，更不必有何有利之證據，最高法院30年上字第816
    號著有判例可資參照。而所謂認定犯罪事實所憑之證據，雖
    不以直接證據為限，間接證據亦包括在內，然而無論直接證
    據或間接證據，其為訴訟上之證明，須於通常一般之人均不
    致有所懷疑，而得確信其為真實之程度者，始得據為有罪之
    認定，倘其證明尚未達到此一程度，而有合理之懷疑存在無
    從使事實審法院得有罪之確信時，即應由法院為諭知被告無
    罪之判決；亦即若證據資料在經驗科學上或論理法則上尚有
    對被告較為有利之存疑，而無從依其他客觀方法排除此項合
    理之可疑，即不得以此資料作為斷罪之基礎；且刑事訴訟制
    度受「倘有懷疑，即從被告之利益為解釋」、「被告應被推
    定為無罪」之原則所支配，故得為訴訟上之證明者，無論為
    直接或間接證據，須客觀上於一般人均不致有所懷疑而達於
    確信之程度者，始可據為有罪之認定，倘其證明尚未達於「
    確信」之程度，而有合理可疑存在時，即難據以為被告不利
    認定，換言之，在法律判斷上，即不能為被告有罪之認定。
    次按動產擔保交易法第38條規定：「動產擔保交易之債務人
    ，意圖不法之利益，將標的物遷移、出賣、出質、移轉、抵
    押或為其他處分，致生損害於債權人者，處3 年以下有期徒
    刑、拘役或科或併科6,000 元以下之罰金。」該條文既規定
    以「意圖」為犯罪構成要件，即刑法所稱之「目的犯」，則
    該罪之構成在主觀要件上除須具備故意之外，尚須有不法意
    圖存在，否則犯罪即無以成立；亦即動產擔保交易之債務人
    主觀上除須有將標的物遷移（或出賣、出質、移轉、抵押或
    為其他處分）之故意外，尚須具備不法利益之意圖，始克當
    之。
三、訊之被告乙○○對於上開為動產擔保交易之債務人及將車輛
    遷移約定處所等情，固不諱言，惟堅決否認有何違反動產擔
    保交易法之犯行，辯稱上開車輛係因故障而送保養廠維修，
    因一直未保養廠錢，故未將車子遷回等語。經查，本件檢察
    官聲請簡易判決處刑意旨認被告涉有上開違反動產擔保交易
    法之罪嫌，無非以告訴人朝欽公司之告訴代理人丙○○之指
    訴，及車輛動產抵押契約書、動產擔保交易動產抵押設定登
    記申請書、汽車過戶登記書、動產擔保交易動產抵押設定債
    權人變更登記申請書、動產擔保交易（動產抵押）移轉契約
    書、債權移轉證明書等為其論據。惟查，本件業據證人甲○
    ○於本院審理中證述稱：95年1 、2 月間過年前，因為被告
    D9-477 8號自用小客車不能動，變速箱壞了，被告請伊將該
    車拖吊至伊保養廠修理，後來伊估價給被告約要2 、3 萬元
    ，被告有打電話來說沒有錢，因被告係伊朋友，就讓車子停
    在伊保養廠迄今等語明確（見審卷第63─64頁），復有上開
    車輛停放保養廠之相片6 張附卷可稽；從而可認被告將上開
    車輛遷移至約定以外之處所，係因車輛故障而送廠修理，並
    非基於何不法之意圖；此外復查無其他積極證據，足認被告
    有何違反動產擔保交易法之犯行，核之上開法條及判例之意
    旨，自應認本件聲請簡易判決處刑所認被告之犯行，尚無從
    證明。原審未詳審酌及此，遽為被告有罪科刑之判決，尚有
    未洽；被告上訴意旨否認犯罪，指摘原判決不當，為有理由
    ，自應予以撤銷改判，另為諭知被告無罪之判決。
四、按檢察官聲請以簡易判決處刑之案件，經法院認為有第451
    條之1 第4 項但書之情形者，應適用通常訴訟程序審判之，
    刑事訴訟法第452 條定有明文；且對於簡易判決之上訴，準
    用刑事訴訟法第三編第一章及第二章之規定，管轄第二審之
    地方法院合議庭受理簡易判決上訴案件，應依通常程序審理
    ，其認案件有刑訴法第452 條之情形者，應撤銷原判決，逕
    依通常程序為第一審判決，法院辦理刑事訴訟簡易程序案件
    應行注意事項第14項亦有規定。本件檢察官就被告涉嫌違反
    動產擔保交易法之犯行聲請簡易判決處刑，經本院審理後，
    認本件應為無罪之諭知，已如前述，致有刑事訴訟法第451
    條之1 第4 項但書第3 款之情形，依上開規定，自應由本院
    合議庭逕依通常程序審理後，自為第一審判決，附此敘明。
據上論斷，應依刑事訴訟法第455 之1 第1 項、第3 項，第452
條、第369 條第1 項前段、第364 條、第301 條第1 項，判決如
主文。
中　　華　　民　　國　　96　　年　　6　　月　　22　　日
                  刑事第七庭    審判長法　官  李淑惠
                                      法  官  張茹棻
                                      法  官  林俊寬
以上證明與原本無異。
如不服本判決，應於判決送達後10日內，向本院提出上訴狀。
中　　華　　民　　國　　96　　年　　6 　　月　　25　　日
                                      書記官  林香如
